【裁判字號】    92,訴,36
【裁判日期】    921209
【裁判案由】    侵權行為損害賠償
【裁判全文】
臺灣高等法院民事判決                                九十二年度訴字第三六號
    原      告  乙○○
    被      告  甲○○
右當事人間侵權行為損害賠償事件，原告於刑事訴訟程序附帶提起民事訴訟請求損害
賠償事件，由刑事庭裁定移送前來，本院於九十二年十一月二十五日言詞辯論終結，
判決如左：
    主    文
被告應給付原告新臺幣壹拾萬零伍佰捌拾元，及自民國九十二年九月三日起，至清償
日止，按年息百分之五計算之利息。
原告其餘之訴駁回。
訴訟費用由被告負擔百分之五，餘由原告負擔。
原告假執行之聲請駁回。
    事    實
壹、原告方面：
一、聲明：
    (一)請求判決被告應給付原告新台幣（下同）二百萬五千八百八十元。
    (二)前項請求，原告願供擔保，請准宣告假執行。
二、陳述：
    (一)原告遭被告兩次毆打：1.民國（下同）八十九年八月四日中午十二時十分左右
      ，被告至原告上班地點附近統一超商前（台北市○○○路○段八一巷廿九號）
      毆打原告致多數受傷及左側鼻孔流血。2.同年同月十日下午七時，原告下班開
      車經過復興南路、信義路與大安捷運站前等紅綠燈時，又遭被告叫罵並拳打腳
      踢駕駛座之側門，造成車門多處凹陷，經原告下車理論，遭被告毆打並被壓打
      在地，致原告受傷。3.被告連續兩次蓄意毆打原告，不但造成原告身體傷害、
      流鼻血、腰部扭傷，於八十九年八月七日起至十月四日止，在實和聯合診所連
      續六次掛號、卅六次復健治療。被告上開犯行業經臺灣臺北地方法院檢察署八
      十九年偵字第二○七四○號提起公訴移送併案辦理，字號為臺北地檢署九十年
      度偵字第八五三號，臺灣臺北地方法院審理判決九十年度易字第三二七號、本
      院判決後確定，處被告有期徒刑四月確定在案。
    (二)被告應賠償部分：1.醫療費：仁愛醫院一千三百八十元、實和聯合診所四千五
      百元，總計五千八百八十元。2.精神慰撫金二百萬元。總計二百萬五千八百八
      十元整。
貳、被告方面：
一、聲明：原告之訴駁回。
二、陳述：
    (一)本件緣起：1.本件係因八十九年七月七日夜間十點卅分，原告以汽車撞及被告
      機車，原告不願賠償一千元修理費用，被告始於同年八月四日中午十二時十分
      左右再度向原告請求賠償，原告竟於馬路持「二米長大木棍」追打被告，且原
      告恐遭被告控告，居然先提出傷害告訴，而被告未提傷害告訴下，檢察官卻將
      兩人同樣提起公訴，被告遂向監察院陳情後向地院提出誣告罪（九十二年自字
      第六○八號）在案。2.八十九年八月十日晚上六點，係原告以汽車用一米長柺
      杖鎖重擊被告，原告卻誣告是被告遭毆打，該柺杖鎖遭法院沒收，然被告根本
      沒有自衛或反抗，原告何來身受重傷？此屬原告自殘傷重。
    (二)原告陳述不實部分：1.原告陳稱八月四日並未持有大木棍，且稱當時有許多同
      事在場，伊要求旁邊的報警，但不知道他們有沒有報警，又稱那天在現場的同
      事均是其他部門同事，伊不認識，及伊未注意被告有無拿東西云云，顯然原告
      自己製造傷害事實。
    理    由
一、原告主張：被告於八十九年八月四日中午十二時十分左右，至原告上班地點附近
    台北市○○○路○段八一巷廿九號統一超商前毆打原告致多數受傷及左側鼻孔流
    血。復於同年同月十日下午七時，在原告下班開車經過復興南路、信義路與大安
    捷運站前等紅綠燈時，以拳打腳踢駕駛座之側門，造成車門多處凹陷，經原告下
    車理論，被告即毆打原告，並將原告壓打在地，致原告受傷。被告上開犯行業經
    臺灣臺北地方法院檢察署八十九年偵字第二○七四○號提起公訴移送併案臺北地
    檢署九十年度偵字第八五三號，經臺灣臺北地方法院審理判決九十年度易字第三
    二七號處被告有期徒刑四月確定。原告因上述傷害計支出醫療費：仁愛醫院一千
    三百八十元、實和聯合診所四千五百元，總計五千八百八十元，被告自應賠償原
    告支出之上述醫藥費及原告因而受有精神損害之精神慰撫金二百萬元，總計二百
    萬零五千八百八十元，為此提起本訴 (原告另請求被告汽車修理費、工作損失及
    名譽損害金部分，業經原告撤回)。
二、被告則以：本件係因八十九年七月七日夜間十點卅分，原告以汽車撞及被告機車
    ，原告不願賠償一千元修理費用，被告始於同年八月四日中午十二時十分左右再
    度向原告請求賠償，原告竟於馬路持「二米長大木棍」追打被告，且原告恐遭被
    告控告，居然先提出傷害告訴，而被告未提傷害告訴下，檢察官卻將兩人同樣提
    起公訴，被告遂向監察院陳情後向地院提出誣告罪（九十二年自字第六○八號）
    在案。八十九年八月十日晚上六點，係原告以汽車用一米長柺杖鎖重擊被告，原
    告卻誣告是被告遭毆打，被告根本沒有自衛或反抗，原告係因自殘傷重。原告陳
    稱八月四日並未持有大木棍，且稱當時有許多同事在場，伊要求旁邊的報警，但
    不知道他們有沒有報警，又稱那天在現場的同事均是其他部門同事，伊不認識等
    語置辯。
三、經查被告於八十九年八月四日中午十二時十分，毆打原告，致原告受有右上眼
    瞼擦傷併瘀腫三×二公分右臉擦傷併紅腫四×三公分右手掌擦傷二×一公分
    右膝擦傷十×八公分左膝擦傷四×三公分左側鼻出血右前臂擦傷二十×
    三公分之事實，業據原告於刑事案警訊及偵、審時均指訴明確，並有臺北市立仁
    愛醫院八十九年八月四日（甲）急診字第０八九０四０００八七七號驗傷診斷書
    一件附卷可稽（見本院九十一年度附民字第六九號卷第七頁）。被告雖為上述辯
    解，然此已為原告所否認。且經台灣台北地方法院於九十年度易字第三二七號刑
    事案審理中函詢中鼎公司是否曾就該件糾紛進行查證，而有在場人員姓名等情，
    亦經中鼎公司函覆表示，就被告以傳真要求該公司出面協調與乙○○間之衝突部
    分，因屬彼二人之私人事件，故認不宜介入處理，至於八十九年八月四日中午是
    否有員工與乙○○同行部分，則無所知等語，有中鼎公司九十年十一月二十六日
    （九十）鼎管字第一一二六一０號函一件附卷可稽（見該刑事案卷第二四三頁）
    。是被告辯稱上述辯解，顯係卸責之詞，難以採信。
四、至於被告於八十九年八月十日下午七時，毆打原告，成傷之部分，業據原告指訴
    明確，核與證人賴淑芬及警員陳勝雄、余文元於刑事案偵查中指證見被告與原告
    互有拉扯毆打等情相符（見台灣台北地方法院檢察署八十九年度偵字第二０七四
    ０號卷第八頁、第十六頁背面、第四十四頁背面，上述刑事案第一審卷第一六五
    頁至第一六八頁、第二二五頁至第二三０頁），並有台北市立仁愛醫院八十九年
    八月十日北市仁醫診字一二八號驗傷診斷書一件在卷可憑（見本院上述附民字卷
    第八頁）。被告雖辯稱右揭診斷證明書所載傷情與乙○○主張於同年八月四日所
    受之傷情相仿，可能為該次之舊傷云云。惟乙○○於八十九年八月十日下午七時
    許，共受有左前額瘀傷三×三公分下唇瘀腫一×一公分右上肢擦傷一×一
    公分，瘀傷三×三公分左上肢浮腫三×三公分右膝瘀傷三×二公分左膝瘀
    傷三×二公分等傷害，有前開診斷證明書可稽，其中除左、右膝之受傷部位於同
    年月四日分別為左膝擦傷四×三公分及右膝擦傷十×八公分，傷情前後不同外，
    其餘左前額、下唇、右上肢及左上肢部分，於八十九年八月四日之診斷證明書，
    並無受傷記錄，因認該二紙診斷證明書之記載並無誤認情形。是被告否認傷害云
    云，顯不足採。
五、又被告因上述二次故意傷害原告所涉刑事傷害罪部分，已經本院判處被告有期徒
    刑四月確定之事實，業據本院調取台灣台北地方法院九十年度易字第三二七號、
    本院九十一年度上易字第二七二號刑事案卷，並核閱證人賴淑芬、警員陳勝雄、
    余文元之證述等相關卷證資料無訛，原告此部分主張堪予認定。
六、按因故意或過失，不法侵害他人之權利者，負損害賠償責任。不法侵害他人之身
    體、健康、名譽、自由、信用、隱私、貞操，或不法侵害其他人格法益而情節重
    大者，被害人雖非財產上之損害，亦得請求賠償相當之金額。民法第一百八十四
    條第一項前段、第一百九十五條第一項前段，定有明文。被告不法侵害原告之身
    體，既經認定，對於原告因而所受之損害，自應負賠償責任。
七、茲所應審酌者，為原告所得請求被告賠償之項目及金額，爰分述如左：
  (一)按當事人主張有利於己之事實者，就其事實有舉證之責任，但法律別有規定或依
    其情形顯失公平者，不在此限，民事訴訟法第二百七十七條定有明文。又按民事
    訴訟如係由原告主張權利者，應先由原告負舉證之責，若原告不能先舉證，以證
    實自己主張之事實為真實，則被告就其抗辯事實即令不能舉證，或其所舉證據尚
    有疵累，亦應駁回原告之請求，最高法院十七年上字第九一七號判例可資參照，
    是原告提起主張請求賠償，應先就其主張舉證證明。
  (二)醫療費部分：原告主張因為被告之傷害，先後就醫支出醫療費用，業據提出台北
    市立仁愛醫院驗傷診斷證明書二份及收據四份、實和聯合診所診斷證明書一份，
    為證，其中台北市立仁愛醫院收據四份金額總計一千三百八十元，除其中八十九
    年八月四日、八月十日之收據各四百元均為證明書費，非屬醫療支出所必要，不
    應准許外，其餘五百八十元部分核均屬治療上之必要費用，應准許之，至於原告
    主張至實和聯合診所復健支出復健費四千五百元，則未提出任何收據或證據證明
    之，故此部份之主張即屬無據，不應准許。
  (三)精神慰藉金部分；查原告二次受傷，第一次受有右上眼瞼擦傷併瘀腫三×二公
    分右臉擦傷併紅腫四×三公分右手掌擦傷二×一公分右膝擦傷十×八公分
    左膝擦傷四×三公分左側鼻出血右前臂擦傷二十×三公分，第二次則有
    左前額瘀傷三×三公分下唇瘀腫一×一公分右上肢擦傷一×一公分，瘀傷三
    ×三公分左上肢浮腫三×三公分右膝瘀傷三×二公分左膝瘀傷三×二公分
    ，業如前述，肉體、精神確受極大痛若，本院斟酌兩造爭執經過，被告傷害原告
    二次，及兩造均大學畢業，分別擔任公司董事長及經理之身分、地位，認為原告
    請求二百萬元，尚嫌過高，應予核減為十萬元，方屬公允，逾此數額之請求，為
    無理由。
八、綜上所述，原告基於侵權行為之損害賠償請求權，請求被告賠償二百萬五千八百
    八十元，其中十萬零五百八十元 （580+100,000=100,580）及自起訴狀繕本送達
    翌日即九十二年九月三日起，至清償日止，按年息百分之五計算之利息部分，洵
    屬正當，應予准許。逾此部分所為之請求，為無理由，應予駁回。本件原告勝訴
    部分，其金額未逾一百五十萬元，不得上訴最高法院，經本院判決即告確定原告
    就其勝訴部分陳明願供擔保，聲請宣告假執行，核無必要，應駁回之，其餘原告
    敗訴部分，其假執行之聲請，因訴之駁回而失所附麗，不予准許。
九、本件因事證已臻明確，被告請求傳訊當時並未在場之中鼎公司董事長余俊彥、蔡
    經理、秘書吳振紋及總務鄭蒼吉，中鼎公司已函覆表示，未在場事後亦未介入處
    理，已如上述，原告另請求傳訊未在場之賴淑芬、仁愛醫院劉正安醫師、許文章
    醫師、實和診所潘筱萍醫師等人，亦均與本件事實之發生無關，是被告上述傳訊
    請求及兩造其餘攻擊、防禦方法及所為之立證，經核與判決之結果不生影響，無
    庸逐一論述，附予敘明。
九、據上論結：本件原告之訴，為一部有理由，一部無理由，依民事訴訟法第七十九
    條，判決如主文。
中      華      民      國    九十二    年     十二     月      九      日
                               民事第二庭
                                   審判長法  官  許  正  順
                                         法  官  黃  嘉  烈
                                         法  官  魏  麗  娟
右正本係照原本作成。
原告如不服本判決，應於收受送達後二十日內向本院提出上訴書狀，其未表明上訴理
由者，應於提出上訴後二十日內向本院補提理由書狀（均須按他造當事人之人數附繕
本）上訴時應提出委任律師或具有律師資格之人之委任狀；委任有律師資格者，另應
附具律師及格證書及釋明委任人與受任人有民事訴訟法第四百六十六條之一第一項但
書或第二項（詳附註）所定關係之釋明文書影本。
被告不得上訴。
中      華      民      國    九十二    年     十二     月     十一     日
                                         書記官  曾  瓊  安
附註：
民事訴訟法第四百六十六條之一（第一項、第二項）：
對於第二審判決上訴，上訴人應委任律師為訴訟代理人。但上訴人或其法定代理人具
有律師資格者，不在此限。
上訴人之配偶、三親等內之血親、二親等內之姻親，或上訴人為法人、中央或地方機
關時，其所屬專任人員具有律師資格並經法院認為適當者，亦得為第三審訴訟代理人
。


司法院資訊處製作；財團法人民間司法改革基金會備份。
